臺灣高等法院高雄分院刑事判決　　　　　　　　　九十一年度上訴字第一六三二號
　　　上　訴　人
　　　即　被　告　甲○○
右上訴人因家暴傷害案件，不服臺灣高雄地方法院九十一年度訴字第一六五０號號中
華民國九十一年七月三十一日第一審判決（起訴案號：臺灣高雄地方法院檢察署九十
一年度偵字第九０九三號），提起上訴，本院判決如左：
      主      文
上訴駁回。
      事      實
一、甲○○係乙○○之子，二人屬家庭暴力防治法第三條第三款之家庭成員。甲○○
    於民國九十一年四月二十九日晚間七時三十分許，在其位於高雄市鼓山區○○○
    路十二號住處二樓，與其母乙○○因給付有線電視費用一事發生口角並起爭執，
    甲○○竟基於傷害之犯意，徒手毆打乙○○之臉頰，致乙○○因此受有雙臉頰紅
    腫之傷害。
二、案經被害人乙○○訴由高雄市政府警察局鼓山分局報請台灣高雄地方法院檢察署
    檢察官偵查起訴。
      理      由
一、訊據上訴人即被告甲○○固不否認於右揭時、地，與告訴人即其母乙○○因給付
    有線電視費用一事發生口角爭執，惟矢口否認有何傷害之犯行，辯稱：我只有推
    她三、四下，沒有打到她的臉，那是她幾天前賣雜貨時不小心造成的等語。
二、經查：
（一）右揭事實，業據告訴人乙○○先後於警訊、原審及本院審理中指訴歷歷，且告
      訴人受有雙臉頰紅腫之傷害，有阮綜合醫院出具之診斷證明書一紙、照片二幀
      附於警訊卷可稽。被告雖辯稱該傷係告訴人於幾天前自行造成云云，然查告訴
      人係於案發當日晚間八時四十九分至醫院驗傷，且其所受之傷為雙臉頰紅腫，
      顯係剛遭受外力侵害所致；衡以常情，倘如被告所述係告訴人幾天前自行碰撞
      所造成之傷勢，然紅腫在數日後應已呈現黑青色之瘀傷狀態，而不至還呈現紅
      腫之情形，因此告訴人於案發當晚即前往醫院驗傷，醫院驗傷結果係「雙臉頰
      紅腫」之傷害，可見告訴人之傷勢係新傷，而非舊傷，應可認定。
（二）告訴人為被告之親生母親，亦有被告之身分證正、反面影本一份在警訊卷可憑
      ，告訴人倘非真受被告暴力相向，應無隨意誣指被告之可能，再佐以被告亦自
      承其確有與告訴人發生口角爭執，並有出手推告訴人三、四下等情，足見當時
      被告確有肢體上之動作，是被告辯稱沒有打告訴人的臉等語，顯係避重就輕之
      詞，不足採信。本件事證明確，被告傷害直系血親尊親屬犯行，堪以認定。
三、查告訴人乙○○係被告甲○○之親生母親，亦有被告之身分證影本一份在警訊卷
    可憑，其為被告之直系血親尊親屬，二人屬家庭暴力防治法第三條第三款之家庭
    成員，核被告甲○○所為，係屬家庭暴力罪，惟因家庭暴力防治法並無特別刑罰
    之規定，仍論以刑法第二百八十條、第二百七十七條第一項之傷害直系血親尊親
    屬罪。被告係對其直系血親尊親屬犯本件傷害犯行，爰依刑法第二百八十條規定
    ，依法加重其刑。
四、原審以被告罪證明確，因予適用刑法第二百七十七條第一項、第二百八十條、第
    四十一條第一項，罰金罰鍰提高標準條例第一條前段、第二條之規定，並審酌被
    告僅因給付有線電視費用之事，即出手毆打養育其成人之母親，顯無倫常觀念，
    及犯後否認犯行，未見悔悟，惟念其並無前科，素行尚稱良好等一切情狀，量處
    有期徒刑三月，並諭知如易科罰金之折算標準，認事用法核無違誤，所處之刑亦
    屬適當。被告上訴意旨，仍執前詞，否認犯罪，指摘原判決不當，為無理由，應
    予駁回。
據上論斷，應依刑事訴訟法第三百六十八條，判決如主文。
本案經檢察官方娜蓉到庭執行職務。
中    華    民    國      九十一      年      十      月     三十一   日
                              臺灣高等法院高雄分院刑事第二庭
                                  審判長法官  林正雄
                                        法官  黃仁松
                                        法官  黃壽燕
右正本證明與原本無異。
如不服本判決應於收受本判決後十日內向本院提出上訴書狀，其未述上訴理由者，
並得於提起上訴後十日內向本院補提理由書狀（均須按他造當事人之人數附繕本)「
切勿逕送上級法院」。
                                      書記官  黃富美
中    華    民    國      九十一      年      十      月     三十一   日
附錄本判決論罪科刑法條：
刑法第二百七十七條第一項
  傷害人之身體或健康者，處三年以下有期徒刑、拘役或一千元以下罰金。
刑法第二百八十條
  對於直系血親尊親屬，犯第二百七十七條或第二百七十八條之罪者，加重其刑至二
  分之一。
